臺灣高等法院高雄分院刑事裁定　　　　 99年度交抗字第647號
抗告人即
原處分機關　高雄市政府交通局
代　表　人　王國材
受處分人即
異　議　人　賢竹汽車交通有限公司
代　表　人　張樹真
上列抗告人因聲明異議案件，不服臺灣高雄地方法院中華民國99
年11月29日裁定（99年度交聲字第2624、0000-0000 號），提起
抗告，本院裁定如下：
    主  文
原判決關於撤銷原處分另諭知不罰部分撤銷。
異議駁回。
    理  由
一、本件抗告意旨略以：附表所示9 件舉發通知單，係受處分人
    即異議人賢竹汽車交通有限公司分別於民國99年5 月12、13
    、14日行駛經善化、田寮收費站，未依指示車道過站而續有
    未依規定繳費之行為，經臺灣區○道○○○路於通知應繳人
    賢竹汽車交通有限公司補繳通行費，該公司不繳通行費之行
    為持續至99年6 月25日繳費期限止仍未補繳後，以99年6 月
    26日（即催繳通行費期限末日之翌日）為違反道路交通管理
    處罰條例第27條第1 項要件之「違規日」製發舉發通知單，
    而非657-XW號車99年6 月26日通過善化、田寮收費站不繳通
    行費之行為，即表賢竹汽車交通有限公司於收受前述9 件高
    速公路通行費補繳通知單後未於通知期限繳納通行費而衍生
    違反道路交通管理處罰條例第27條第1 項違規。本局依法裁
    處汽車所有人賢竹汽車交通有限公司，並無不當。原裁定撤
    銷原處分而改諭知不罰，顯有未當，為此提起抗告，請求撤
    銷原裁定，更為適當之裁定云云。
二、異議人原聲明異議意旨略以：異議人所有之車牌號碼657-XW
    營業貨運曳引車係靠行車輛，已於99年6 月8 日過戶予益鴻
    發通運股份有限公司，又於99年7 月26日過戶予鳳茂交通股
    份有限公司，過戶時並無違規欠稅，過戶始收到催繳書，異
    議人已將催繳書交付原車主，不知其並未繳納，嗣又收到
    3,000 元罰單43張，但異議人並非實際經營人，又已盡告知
    義務，自應將罰款移由所有人及實際經營人繳納，爰依法提
    出聲明異議云云。
三、按汽車行駛於應繳費之公路、橋樑、隧道或輪渡，不依規定
    繳費者，處汽車所有人或駕駛人新台幣3,000 元以上6,000
    元以下罰鍰，並追繳欠費，道路交通管理處罰條例第27條第
    1 項定有明文。次按汽車運輸業所稱之「靠行」，係指汽車
    所有人為達營業之目的，將汽車所有權移轉於車行，便成為
    權利人而為管理行為之謂，應屬信託行為一種，車行即為其
    受託人。依信託行為之本質，在信託人關係終止並信託財產
    （即汽車）經受託人移還前，應認受託人為信託財產法律上
    之所有權人，不得仍謂信託財產為信託人所有，且所謂「靠
    行」制度係依道路交通安全規則第9 條第1 項及交通部之核
    定，汽車依其種類及自用、營業用之不同，核發不同型式、
    顏色及編號之號牌，其中營業大貨車（包括貨運曳引車）牌
    照顏色為綠底白字，自用大貨車（包括自用曳引車）則為白
    底綠字，僅有經營汽車運輸業者才能申領營業大貨車之牌照
    ，衡諸其立法目的，應係由於汽車運輸業以汽車經常性在道
    路上行駛而經營其業務，為確保其他用路人之安全，須對於
    其營業用車輛之狀態、駕駛人之資格及營業方式等事項為較
    嚴謹之管理，公路主管機關為統一管理汽車運輸業，乃在公
    路法中就汽車運輸業之設立及經營訂定規範，一般自然人非
    經相關設立程式，依法不能經營汽車運輸業，易言之，大貨
    車之所有人必須是汽車運輸業者，主管機關方會核發營業大
    貨車之牌照，並辦理新領牌照登記，是營業大貨車之所有人
    均應為汽車運輸業者，依此讓汽車運輸業者同時負擔公路法
    中對汽車運輸業及道路交通安全規則中對汽車所有人所課之
    義務（如定期驗車、維持汽車可安全行駛狀態等），而主管
    機關就前揭法規所規定之義務，只須針對汽車運輸業者即營
    業大貨車之登記所有人為管理即可，雖汽車運輸業者於「靠
    行」契約關係中，其並非汽車之實際使用人，然基於前揭監
    督管理之目的，仍應認汽車運輸業者即係道路交通管理處罰
    條例所謂之「汽車所有人」，並得為裁罰之客體，始符合前
    揭立法之目的。
四、經查：本件車牌號碼657-XW營業貨運曳引車於98年10月5 日
    至99年6 月8 日間登記為異議人所有，嗣於99年6 月8 日至
    99年7 月26日間則登記為益鴻發通運股份有限公司所有之事
    實，有該車車主登錄資料及汽車過戶登記書各1 份可證。又
    附表所示9 年交通違規行為，係車號657-XW號車輛分別於99
    年5 月12、13、14日，行經善化、田寮收費站，未依指示車
    道過站而續有未依規定繳費之行為，經臺灣區○道○○○路
    於通知應繳人賢竹汽車交通有限公司補繳通行費，該公司至
    99年6 月25日補繳期限止仍未補繳，內政部警政署國道公路
    警察局遂以99年6 月26日（即催繳通行費期限末日之翌日）
    為違規時間，製單舉發異議人違反道路交通管理處罰條例第
    27條第1 項規定，並限期應於99年8 月25日前到案，異議人
    逾期未到案，高雄市政府交通局乃於99年9 月17日依上開規
    定裁決異議人各處罰鍰3,000 元等情，有舉發違反道路交通
    管理事件通知書、裁決書、送達證書、違規查詢報表等附卷
    可稽。可見車牌號碼657-XW營業貨運曳引車如附表所示交通
    違規行為發生時，該車仍登記在異議人名下，原處分機關援
    引上開規定，裁處異議人如附表所示之違規行為各3,000 元
    ，並無不當。異議人主張違規車輛係靠行而圖卸免罰責，依
    照上揭說明，並無可採。
五、綜上所述，異議人確有違反道路交通管理處罰條例第27條第
    1 項規定，原處分機關就附表所示9 件違規行為，各裁處異
    議人罰鍰3,000 元，於法並無不合。異議人向原審法院聲明
    異議，並無理由。原裁定未查，誤以99年6 月26日為違規日
    而裁定撤銷原處分並諭知異議人不罰，尚有未洽。抗告意旨
    指摘原裁定不當，為有理由，應由本院將原裁定關於撤銷原
    處分另諭知不罰部分撤銷，並駁回異議人之異議。
六、原裁定關於異議駁回部分，未經抗告，本院自不予論述。
七、據上論結，應依道路交通案件處理辦法第26條、刑事訴訟法
    第413 條，裁定如主文。
中    華    民    國    100   年    1     月    3     日
                  刑事第九庭    審判長法  官   莊秋桃
                                      法  官   田平安
                                      法  官   范惠瑩
以上正本證明與原本無異。
不得再抗告。
中    華    民    國    100   年    1     月    3     日
                                      書記官   戴育婷
附表：
┌─┬────┬────┬─────┬─────┬────┬─────┬──────┬────┐
│  │原審案號│本院案號│裁決書案號│ 受處分人 │違規時間│ 違規地點 │ 違規行為   │罰鍰    │
├─┼────┼────┼─────┼─────┼────┼─────┼──────┼────┤
│1 │99交聲字│99交抗字│高市交裁字│賢竹汽車交│99年05月│善化收費站│汽車行駛於應│新台幣  │
│  │第2624號│第647號 │第裁32-ZHR│通有限公司│12日09時│北第3車道 │繳費之公路不│3000元  │
│  │        │        │013057號  │-張樹真   │08分    │          │依規定繳費  │        │
├─┼────┼────┼─────┼─────┼────┼─────┼──────┼────┤
│2 │99交聲字│99交抗字│高市交裁字│賢竹汽車交│99年05月│善化收費站│汽車行駛於應│新台幣  │
│  │第2626號│第651號 │第裁32-ZHR│通有限公司│12日18時│南第16車道│繳費之公路不│3000元  │
│  │        │        │013059號  │-張樹真   │15分    │          │依規定繳費  │        │
├─┼────┼────┼─────┼─────┼────┼─────┼──────┼────┤
│3 │99交聲字│99交抗字│高市交裁字│賢竹汽車交│99年05月│善化收費站│汽車行駛於應│新台幣  │
│  │第2627號│第650號 │第裁32-ZHR│通有限公司│13日10時│北第3車道 │繳費之公路不│3000元  │
│  │        │        │013060號  │-張樹真   │22分    │          │依規定繳費  │        │
├─┼────┼────┼─────┼─────┼────┼─────┼──────┼────┤
│4 │99交聲字│99交抗字│高市交裁字│賢竹汽車交│99年05月│善化收費站│汽車行駛於應│新台幣  │
│  │第2628號│第656號 │第裁32-ZHR│通有限公司│13日17時│南第16車道│繳費之公路不│3000元  │
│  │        │        │013061號  │-張樹真   │02分    │          │依規定繳費  │        │
├─┼────┼────┼─────┼─────┼────┼─────┼──────┼────┤
│5 │99交聲字│99交抗字│高市交裁字│賢竹汽車交│99年05月│田寮收費站│汽車行駛於應│新台幣  │
│  │第2629號│第655號 │第裁32-ZEQ│通有限公司│13日17時│南第16車道│繳費之公路不│3000元  │
│  │        │        │014601號  │-張樹真   │23分    │          │依規定繳費  │        │
├─┼────┼────┼─────┼─────┼────┼─────┼──────┼────┤
│6 │99交聲字│99交抗字│高市交裁字│賢竹汽車交│99年05月│善化收費站│汽車行駛於應│新台幣  │
│  │第2630號│第654號 │第裁32-ZHR│通有限公司│14日05時│北第3車道 │繳費之公路不│3000元  │
│  │        │        │013064號  │-張樹真   │13分    │          │依規定繳費  │        │
├─┼────┼────┼─────┼─────┼────┼─────┼──────┼────┤
│7 │99交聲字│99交抗字│高市交裁字│賢竹汽車交│99年05月│田寮收費站│汽車行駛於應│新台幣  │
│  │第2631號│第653號 │第裁32-ZEQ│通有限公司│12日08時│北第3車道 │繳費之公路不│3000元  │
│  │        │        │014596號  │-張樹真   │50分    │          │依規定繳費  │        │
├─┼────┼────┼─────┼─────┼────┼─────┼──────┼────┤
│8 │99交聲字│99交抗字│高市交裁字│賢竹汽車交│99年05月│田寮收費站│汽車行駛於應│新台幣  │
│  │第2632號│第652號 │第裁32-ZEQ│通有限公司│12日18時│南第16車道│繳費之公路不│3000元  │
│  │        │        │014598號  │-張樹真   │34分    │          │依規定繳費  │        │
├─┼────┼────┼─────┼─────┼────┼─────┼──────┼────┤
│9 │99交聲字│99交抗字│高市交裁字│賢竹汽車交│99年05月│田寮收費站│汽車行駛於應│新台幣  │
│  │第2633號│第648號 │第裁32-ZEQ│通有限公司│14日04時│北第3車道 │繳費之公路不│3000元  │
│  │        │        │014603號  │-張樹真   │52分    │          │依規定繳費  │        │
└─┴────┴────┴─────┴─────┴────┴─────┴──────┴────┘